【裁判字號】    99,簡上,121
【裁判日期】    991110
【裁判案由】    侵權行為損害賠償
【裁判全文】
臺灣臺南地方法院民事判決             99年度簡上字第121號
上  訴  人  乙○○
被上訴人    甲○○
上列當事人間請求損害賠償事件，上訴人對於民國99年4 月13日
本院柳營簡易庭99年度營簡字第106 號第一審判決提起上訴，於
99年10月27日辯論終結，本院判決如下：
    主      文
原判決關於駁回上訴人後開第二項之訴部分，並訴訟費用之裁判
均廢棄。
被上訴人應再給付上訴人新台幣參萬元。
其餘上訴駁回。
第一審（除確定部分外）、第二審訴訟費用共新台幣壹仟捌佰捌
拾參元，其中新台幣玖佰玖拾貳元由被上訴人負擔，其餘新台幣
捌佰玖拾壹元由上訴人負擔。
    事實及理由
一、本件被上訴人經合法通知，無正當理由未於言詞辯論期日到
    場，核無民事訴訟法第386 條所列各款情形，爰依上訴人之
    聲請，由其一造辯論而為判決。
二、上訴人主張被上訴人於民國97年5 月4 日下午3 時30分，在
    臺南縣西港鄉○○街8 之77號前路口毆打上訴人，致上訴人
    受有左手腕遠端橈骨骨折之傷害，被上訴人傷害上訴人之犯
    行業經本院97年度簡字第3454號刑事判決判處有罪確定。上
    訴人因治療系爭傷害支出醫療費用新臺幣（下同）3 千元，
    上訴人受傷醫療期間正值高油價時，常麻煩家人及朋友載送
    至臺南市醫療骨折，因路途遙遠，家人、朋友時間不便，所
    以只有選擇近地西港民俗療法醫治，另支出醫療費用12,000
    元。又上訴人因此不法傷害，身心均痛苦異常，時有骨折酸
    痛，精神上之損害為12萬元。故依侵權行為法律關係，被上
    訴人應賠償上訴人共136,500 元。而上訴人從事模具加工，
    每月薪資約4 萬元，上訴人因系爭傷害需休養3 個月無法工
    作，且被上訴人不願與上訴人和解，被上訴人至少應賠償上
    訴人10萬元之精神損害，原審僅判命被上訴人賠償上訴人3
    萬元精神慰撫金顯然過低，被上訴人應再給付上訴人67,090
    元之慰撫金始屬相當，原審就此部分為上訴人敗訴之判決乃
    屬不當等語，並聲明：（一）原判決不利於上訴人的部分廢
    棄。（二）上開廢棄部分，被上訴人應再給付上訴人67,090
    元。
三、被上訴人未於言詞辯論期日到庭，亦未提出書狀作何聲明或
    陳述，惟於原審辯稱：被上訴人已被判刑4 個月，並易科罰
    金完畢，僅同意賠償上訴人1 萬，被上訴人為中古車買賣之
    業務，每月薪資約2 萬元，上訴人請求的精神慰撫金過高等
    語。
四、原審以上訴人主張遭被上訴人毆傷之事實，為被上訴人所不
    爭執，且有賴俊良骨外科診所診斷證明書、醫療費用明細、
    臺灣臺南地方法院檢察署97年度調偵字第957 號起訴書、本
    院97年度簡字第3454號刑事簡易判決各1 件在卷可憑，應認
    上訴人確遭被上訴人毆打致受左手腕遠端橈骨骨折傷害之事
    實為真。因而依民法第193 條第1 項、第195 條第1 項前段
    規定，判命被上訴人應賠償上訴人支出之醫療費用2,910 元
    及精神慰撫金3 萬元，共32,910元，並就上訴人勝訴部分依
    職權宣告假執行及准被上訴人提供擔保，免為假執行。至上
    訴人其餘醫療費用及精神慰撫金之請求，則因或無證據證明
    有此支出，或屬過高，而予駁回。
五、查被上訴人於97年5 月4 日下午3 時30分，在臺南縣西港鄉
    ○○街8 之77號前路口，因訴外人即伊妻舅黃建智與上訴人
    發生糾紛而與上訴人理論，被上訴人竟徒手毆打上訴人，雙
    方扭打時，被上訴人壓在上訴人身上，致上訴人受有左手腕
    遠端橈骨骨折之傷害，被上訴人傷害上訴人之犯行業經本院
    97年度簡字第3454號刑事判決判處有期徒刑4 月，如易科罰
    金以1 千元折算1 日確定，且上訴人因系爭傷害須休息3 個
    月致無法工作等情，有上訴人於原審提出之賴俊良骨外科診
    所診斷證明書1 件為證，並經本院依職權調閱本院97年度簡
    字第3454號刑事卷查對無誤，且為被上訴人所不爭執，自堪
    信上訴人此部分之主張為真實。
六、按不法侵害他人之身體、健康、名譽、自由、信用、隱私、
    貞操，或不法侵害其他人格法益而情節重大者，被害人雖非
    財產上之損害，亦得請求賠償相當之金額。民法第195 條第
    1 項前段亦有明文。經查上訴人因系爭傷害需休息3 個月致
    無法工作，則系爭傷害及其後遺症必然造成上訴人日常生活
    起居產生相當大之影響，其身體及精神上自感痛苦，是上訴
    人請求被上訴人賠償精神上之慰撫金，要屬有據。又上訴人
    原從事模具之工作，每月收入約3 萬元，被上訴人為中古車
    買賣之業務，每月收入約2 萬元等情，業據兩造於原審陳述
    在卷（見原審99年3 月30日言詞辯論筆錄），並均為他造所
    不爭執，上訴人於本院主張其每月薪資約4 萬元云云，並無
    證據以實其說，自無可採。又上訴人係長榮中學畢業，已婚
    ，有2 個小孩，名下並無財產，業據上訴人於本院陳述甚詳
    （見本院99年8 月31日準備程序筆錄）。另被上訴人亦無財
    產乙節，並經本院依職權調閱兩造之財產、所得資料查對無
    誤，有稅務電子閘門財產所得調件明細表4 件在卷可參。是
    本院審酌造成系爭傷害之原因、兩造之身分、地位、經濟能
    力、上訴人所受之傷害、其身體及精神上痛苦之程度及被上
    訴人迄未與上訴人達成和解等一切情狀，認上訴人請求被上
    訴人賠償之慰撫金應以6 萬元為相當，上訴人超逾此部分之
    請求，顯屬過高，並無可採。則扣除原審判命被上訴人給付
    之精神慰撫金3 萬元，被上訴人應再給付上訴人3 萬元。從
    而上訴人依侵權行為法律關係，上訴請求被上訴人應再給付
    上訴人3 萬元，為有理由，應予准許，其請求超過此範圍之
    部分，則無理由，不應准許。原審就上開應准許之部分及其
    訴訟費用之負擔為上訴人敗訴之判決，尚有未洽，上訴意旨
    就此部分指摘原判決不當，請求廢棄改判，為有理由，爰由
    本院予以廢棄改判如主文第2 項所示；其餘上訴意旨指摘原
    判決不當，請求就原審判決駁回上訴人其餘精神慰撫金請求
    部分予以廢棄改判，為無理由，應予駁回，爰判決如主文第
    3 項所示。
七、末按各當事人一部勝訴、一部敗訴者，其訴訟費用，由法院
    酌量情形，命兩造以比例分擔或命一造負擔或命兩造各自負
    擔其支出之訴訟費用。法院為終局判決時，應依職權為訴訟
    費用之裁判。民事訴訟法第79條、第87條第1 項亦分別定有
    明文。本件訴訟費用為第一審裁判費1,440 元、第二審裁判
    費1,500 元，本院審酌上訴人之上訴為一部勝訴、一部敗訴
    ，上訴人上訴勝訴部分3 萬元佔其原審敗訴金額103,590 元
    之比例為百分之29（百分以下四捨五入，下同），另佔其上
    訴請求金額67,090元之比例為百分之45，因認第一審訴訟費
    用除由上訴人負擔之710 元（上訴人對其原審敗訴未上訴部
    分）及被上訴人負擔347 元之確定部分外，應由被上訴人再
    負擔317 元（小數點以下四捨五入，下同），其餘66元由上
    訴人負擔；另第二審訴訟費用應由被上訴人負擔675 元，其
    餘825 元由上訴人負擔，是第一審訴訟費用除確定部分（即
    上訴人負擔之710 元及被上訴人負擔347 元）外及第二審訴
    訟費用共1,883 元，其中992 元由被上訴人負擔，其餘891
    元由上訴人負擔，爰確定本件訴訟費用額如主文第4 項所示
    。
八、本件事證已臻明確，兩造其餘攻擊防禦方法及舉證，核與判
    決結果無影響，爰不一一論述，附此敘明。
據上論結，本件上訴為一部有理由，一部無理由，依民事訴訟法
第436 條第2 項、第385 條第1 項前段、第436 條之1 第3 項、
第449 條第1 項、第450 條、第79條、第87條第1 項，判決如主
文。
中    華    民    國    99    年    11    月    10    日
                  民事第三庭    審判長法  官  杭起鶴
                                      法  官  廖建彥
                                      法  官  林雯娟
正本係照原本作成。
本判決不得上訴。
中    華    民    國    99    年    11    月    10    日
                                      書記官  楊建新

司法院資訊處製作；財團法人民間司法改革基金會備份。
